【裁判字號】    90,易,6
【裁判日期】    900411
【裁判案由】    毒品危害防制條例
【裁判全文】
臺灣臺北地方法院刑事判決                                九十年度易字第六號
    公  訴  人  臺灣臺北地方法院檢察署檢察官
    被      告  甲○○
右列被告因違反毒品危害防制條例案件，經檢察官提起公訴（八十九年度毒偵緝字第
四一七號），及移送併案審理（臺灣板橋地方法院檢察署八十九年度毒偵字第六一三
八號），本院判決如左：
    主  文
甲○○連續施用第二級毒品，處有期徒刑參月。如易科罰金，以佰元折算壹日。
扣案之第二級毒品安非他命殘渣壹包沒收銷燬。
    事  實
一、甲○○於民國八十九年間，因施用第二級毒品毒品案件，經臺灣臺北地方法院以
    八十九年度毒聲字第九八七號裁定送勒戒處所觀察、勒戒後，認無繼續施用毒品
    之傾向，由臺灣臺北地方法院檢察署檢察官於同年四月二十九日以八十九年度毒
    偵字第一三五六號不起訴處分確定。仍不思悔過，基於施用第二級毒品安非他命
    之概括犯意，於同年五月下旬起至同年五月二十七日止，在臺北縣深坑鄉昇高村
    二鄰烏月二十三號之住處，連續施用安非他命。嗣於同年五月二十九日下午四時
    三十分許，在上址為警查獲，並扣得其所有之安非他命殘渣一包。經警移送臺灣
    臺北地方法院檢察署，由檢察官於是日晚間十時四十九分諭知限制住居之處分後
    ，甲○○復基於前開施用安非他命之概括犯意，自同年五月三十日起至同年九月
    十五日止，在上址，連續施用第二級毒品安非他命。嗣於同年九月二日凌晨二時
    許，在臺北縣新莊市○○路私立輔仁大學前為警查獲。經臺灣臺北地方法院以八
    十九年度毒聲字第二○七九號裁定於同年十一月十六日送勒戒處所觀察、勒戒後
    ，認有繼續施用毒品之傾向。
二、案經臺北市政府警察局大安分局報請臺灣臺北地方法院檢察署檢察官偵查起訴，
    及臺北市政府警察局士林分局報請臺灣板橋地方法院檢察署呈請臺灣高等法院檢
    察署令轉臺灣臺北地方法院檢察署檢察官移送併案審理。
    理  由
一、訊據被告甲○○固就於右揭時地施用安非他命等情坦承不諱，惟辯稱扣案之安非
    他命殘渣非其所有云云。經查：
（一）被告於八十九年五月二十九日下午五時三十分許所採集之尿液經送檢驗後有安
      非他命之陽性反應，此有臺北市立療養院八十九年六月十四日出具之煙毒尿液
      檢驗報告書、廣益醫事檢驗所八十九年七月十八日出具之濫用藥物檢驗報告在
      卷可按（見八十九年度核退字第八八六號偵查卷《偵查卷第一冊》第十五頁，
      八十九年度毒偵字第二四五一號偵查卷《偵查卷第二冊》第三頁）。另被告於
      八十九年九月十五日凌晨三時三十分許所採集之尿液經送檢驗後有安非他命之
      陽性反應，此有臺北市立療養院八十九年九月二十二日出具之煙毒尿液檢驗報
      告書、法務部調查局八十九年十二月四日檢驗通知書附卷足憑（見八十九年度
      毒偵字第六一三八號偵查卷《偵查卷第四冊》第二十六、三十頁）。並有安非
      他命殘渣一包扣案及該扣案物之照片一幀附卷可稽（偵查卷第二冊第二十二頁
      ），而扣案之安非他命殘渣經臺北市政府警察局大安分局依聯勤二○四廠製造
      之煙毒品檢驗Ａ包試驗初步檢驗結果，呈安非他命反應，此有臺北市政府警察
      局大安分局查獲涉嫌毒品危害防制條例毒品初步鑑驗報告單在卷足證（見偵查
      卷第二冊第十四頁）。復有臺灣臺北林地方法院檢察署檢察官八十九年度毒偵
      字第一三五六號不起訴處分書、臺灣臺北看守所附設勒戒處所八十九年十一月
      二十七日有無繼續施用毒品傾向證明書在卷足憑（見偵查卷第二冊第二十六頁
      ，八十九年度毒偵緝字第四一七號偵查卷《偵查卷第三冊》第二十二頁），足
      見被告確於前開時地施用第二級毒品安非他命。
（二）至被告於本院審理時否認扣案之安非他命殘渣為其所有云云，然查被告於警訊
      、偵查時就此部分業已坦承（見偵查卷第二冊第十二頁反面之偵訊調查筆錄，
      偵查卷第三冊第四頁反面），是被告所辯，顯係卸責之詞，不足採信。故事證
      明確，被告犯行堪以認定。
二、被告前曾為警查獲施用第二級毒品安非他命犯行，經觀察勒戒認無繼續施用傾向
    ，獲不起訴處分，而本件施用安非他命犯行，係屬再犯，核其所為，係犯毒品危
    害防制條例第十條第二項之施用第二級毒品罪。至其持有安非他命殘渣之低度行
    為為施用之高度行為所吸收，不另論罪。其先後多次施用安非他命犯行，時間緊
    接，犯罪構成要件相同，顯係基於概括犯意為之，為連續犯，依刑法第五十六條
    規定，以一罪論，並加重其刑。爰審酌被告因吸用毒品觸法，經警查獲後仍不斷
    然戒絕，隨即再犯，顯未因前所受觀察勒戒處分而決心改過，惟念被告本件施用
  毒品之時間長短、次數多寡、所生危害係僅屬藥物自殘，尚未嚴重破壞社會秩序
    或侵害他人法益，及犯後坦承犯行等情，量處如主文所示之刑，並並諭知易科罰
    金之折算標準。又查被告行為後，刑法第四十一條已於九十年一月四日修正，同
    年月十日經總統公布施行之，修正後之刑法第四十一條規定：「犯最重本刑為五
    年以下有期徒刑以下之刑之罪，而受六個月以下有期徒刑或拘役之宣告，因身體
    、教育、職業、家庭之關係或其他正當事由，執行顯有困難者，得以一元以上三
    元以下折算一日，易科罰金。但確因不執行所宣告之刑，難收矯正之效，或難以
    維持法秩序者，不在此限。」「併合處罰之數罪，均有前項情形，其應執行之刑
    逾六月者，亦同」；該規定與修正前刑法第四十一條規定：「犯最重本刑為三年
    以下有期徒刑以下之刑之罪，而受六個月以下有期徒刑或拘役之宣告，因身體、
    教育、職業或家庭之關係，執行顯有困難者，得以一元以上三元以下折算一日，
    易科罰金。」比較，修正後之規定將可諭知易科罰金之罪由犯最重本刑為三年以
    下有期徒刑以下之刑之罪擴大至犯最重本刑為五年以下有期徒刑以下之刑之罪，
    就施用第二級毒品罪部分，其法定刑為三年以下有期徒刑以下之刑之罪，原得易
    科罰金，惟該法條既修正如上，仍屬法律變更，依刑法第二條第一項前段之規定
    ，亦應適用修正後之規定。再查獲之毒品，不問屬於犯人與否，均沒收銷燬之，
    毒品危害防制條例第十八條第一項前段定有明文，是扣案之安非他命殘渣一包應
    予沒收銷燬。至臺北市政府警察局士林分局於八十九年九月二日在他案被告陳建
    全所駕駛之車牌號碼ＢＢ－６６００號自用小客車內所查扣之安非他命吸食器一
    只，被告與他案被告陳建全均否認該吸食器為其所有，而查無任何積極證據證明
    被告為該吸食器之所有人，此自非認定被告施用安非他命犯行之證據，亦不得宣
    告沒收，併此敘明。
三、另臺灣板橋地方法院檢察署八十九年度毒偵字第六一三八號移送併辦之部分，與
    前開有罪部分有連續犯之裁判上一罪關係，為起訴效力所及，本院自應併予審理
    。
據上論斷，應依刑事訴訟法第二百九十九條第一項前段，毒品危害防制條例第十條第
二項、第十八條第一項前段，刑法第十一條前段、第二條第一項前段、第五十六條、
修正後第四十一條第一項，罰金罰鍰提高標準條例第二條，判決如主文。
本案經檢察官柯金柱到庭執行職務
中      華      民      國    九十      年      四      月     十一     日
                                         臺灣臺北地方法院刑事第一庭
                                             法  官
右正本證明與原本無異。
如不服本判決，應於判決送達後十日內，向本院提出上訴狀。
                                          書記官
中    華    民    國      八十        年              月              日
參考法條：
毒品危害防制條例第十條
施用第一級毒品者，處六月以上五年以下有期徒刑。
施用第二級毒品者，處三年以下有期徒刑。


司法院資訊處製作；財團法人民間司法改革基金會備份。
